【裁判字號】    98,刑智上訴,84
【裁判日期】    990506
【裁判案由】    違反著作權法
【裁判全文】
智慧財產法院刑事判決
                                  98年度刑智上訴字第84號
上  訴  人  臺灣高雄地方法院檢察署檢察官
上  訴  人
即  被  告  甲○○
選任辯護人  李育任律師
上列上訴人因違反著作權法案件，不服臺灣高雄地方法院98年度
易字第953號，中華民國98年10月21日第一審判決（起訴案號：
臺灣高雄地方法院檢察署97年度偵字第28599 號），提起上訴，
本院判決如下：
    主  文
原判決撤銷。
甲○○犯著作權法第九十一條之一第三項前段之散布侵害著作財
產權之光碟罪，處有期徒刑陸月，如易科罰金，以新臺幣壹仟元
折算壹日。扣案如附表編號1、2所示之光碟，均沒收之。
    事  實
一、甲○○平日以駕駛車牌N7－4352號自用小貨車，到嘉義以南
    各地市場擺設攤位販賣幼教圖書、教學光碟及文具等商品為
    業，於不詳時、地，自姓名年籍不詳之人受讓取得附表編號
    1、2所示之光碟後，明知該光碟係侵害著作財產權之重製物
    ，竟基於散布之犯意，於民國97年8 月22日（聲請簡易判決
    處刑書誤載為8 月23日）某時起，駕駛車牌N7－4352號自用
    小貨車，前往高雄縣岡山鎮○○路附近市場擺攤，並以每片
    新臺幣（下同）75元（聲請簡易判決處刑書誤載為150 元，
    檢察官已於本院審理時更正）之價格，陳列販賣附表編號1
    、2所示盜版光碟予戴鸝萱，嗣經戴鸝萱向警方檢舉而查獲
    上情。
二、案經內政部警政署保安警察第二總隊第一大隊第三中隊報告
    臺灣高雄地方法院檢察署檢察官偵查起訴。
    理  由
甲、程序方面：
一、按依刑事訴訟法第350條、第361條、第362條、第367條規定
    ，不服地方法院之第一審判決而上訴者，須提出上訴書狀，
    並應敘述具體理由，為上訴必備之程式；其所提出之書狀未
    敘述上訴理由，或僅曾以言詞陳述上訴理由者，均應於上訴
    期間屆滿後20日內補提理由書於第一審法院。第一審法院經
    形式審查，認逾期未補提上訴理由者，應定期間先命補正；
    逾期未補正者，為上訴不合法律上之程式，應以裁定駁回。
    倘已提出上訴理由，但所提非屬具體理由者，則由第二審法
    院以上訴不合法律上之程式，判決駁回。而所謂具體理由，
    必係依據卷內既有訴訟資料或提出新事證，指摘或表明第一
    審判決有何採證認事、用法或量刑等足以影響判決本旨之不
    當或違法，而構成應予撤銷之具體事由，始克當之（例如：
    依憑證據法則具體指出所採證據何以不具證據能力，或依憑
    卷證資料，明確指出所為證據證明力之判斷如何違背經驗、
    論理法則）；倘僅泛言原判決認定事實錯誤、違背法令、量
    刑失之過重或輕縱，而未依上揭意旨指出具體事由，或形式
    上雖已指出具體事由，然該事由縱使屬實，亦不足以認為原
    判決有何不當或違法者（例如：對不具有調查必要性之證據
    ，法院未依聲請調查亦未說明理由，或援用證據不當，但除
    去該證據仍應為同一事實之認定），皆難謂係具體理由，俾
    與第二審上訴制度旨在請求第二審法院撤銷、變更第一審不
    當或違法之判決，以實現個案救濟之立法目的相契合，並節
    制濫行上訴（最高法院97年度台上字第892號判決意旨）。
    查本件檢察官所提起之第二審上訴，形式上已提出書狀敘述
    上訴理由，略以：「一、茲據告訴人得利影視股份有限公司
    （下稱得利公司）具狀請求檢察官上訴，略以：『原判決認
    定被告甲○○犯後猶一再藉詞狡辯否認犯行，態度欠佳，足
    徵被告犯後毫無悔意；惟於科刑時，僅科處被告該法條之最
    輕刑度6月，亦未宣告併科罰金，其刑之酌科與判決理由，
    容有矛盾之處，量刑顯然過輕，難收矯正之效。』上訴人廣
    濱國際有限公司，因而請求檢察官提起上訴。二、經核，上
    開聲請人所述事項，認其聲請上訴為有理由，爰附送原聲請
    狀，並引用上述理由，依刑事訴訟法第344 條第3 項，第
    361 條提起上訴，請將原判決撤銷，更為適當合法之判決。
    」等語，既於上訴書中摘錄告訴人得利公司請求上訴狀之意
    旨，並稱引用上述理由，提起上訴等情，足認檢察官已就第
    一審判決刑之酌科與判決理由矛盾之處，敘明具體事由，自
    屬得上訴第二審之具體理由。是以，被告之辯護人主張檢察
    官之上訴難謂有具體理由，尚非可採，合先敘明。
二、證據能力部分：
  (一)按「被告以外之人於審判外之陳述，雖不符前4 條（指刑事
    訴訟法第159 條之1 至第159 條之4 ）之規定，而經當事人
    於審判程序同意作為證據，法院審酌該言詞陳述或書面陳述
    作成之情況，認為適當者，亦得為證據」，又「當事人、代
    理人或辯護人於法院調查證據時，知有第159 條第1 項不得
    為證據之情形，而未於言詞辯論終結前聲明異議，視為有前
    項之同意」，刑事訴訟法第159 條之5 第1 項、第2 項亦有
    明文。本件檢察官及被告、辨護人對於卷內證據資料，除下
    列「二、(二)」所述者外，均未爭執證據能力，且經本院審酌
    該等證據作成之情況，認無不適當之情形，亦無刑事訴訟法
    第159 條之4 顯有不可信之情況，依上開說明，應認本案調
    查之卷內之該等證據均有證據能力，合先敘明。
  (二)證人戴鸝萱之警詢筆錄、原審審判筆錄之證據能力：
  1.被告及辯護人在本院審理中爭執證人戴鸝萱之警詢筆錄為審
    判外陳述無證據能力，並陳稱：於原審於行交互詰問時，將
    證人戴鸝萱安排至祕密證人室與被告交互詰問，認被告與證
    人未能同時在場以及面對面為質問，故證人戴鸝萱在原審之
    審判筆錄亦無證據能力云云。
  2.經查：
    (1)證人戴鸝萱在原審行交互詰問之陳述有證據能力：
    按遠距視訊係利用法庭與其所在處所之聲音及影像相互同
      步傳送之科技設備，進行直接訊問。現行遠距視訊係在監
      獄或看守所設置一個視訊終端，作為「視訊法庭」，而「
      審判法庭」則為另一個視訊終端，連線之結果，「視訊法
      庭」即屬於「審判法庭」之延伸，如利用遠距視訊踐行交
      互詰問，不能謂非當庭詰問。又利用遠距視訊踐行交互詰
      問時，行詰問人與受詰問人之語音、表情或態度均能透過
      電子設備完全呈現，與法庭審判現場無異，自難認足以影
      響反詰問權之正當行使。至於遠距視訊，旨在增益訴訟效
      率並避免人犯提解之危險等理由而設置，採行與否，視個
      案之具體情形而定，刑事訴訟法第177條第2項規定：「證
      人所在與法院間有聲音及影像相互傳送之科技設備而得直
      接訊問，經法院認為適當者，得以該設備訊問之。」，是
      遠距視訊之採行，純屬審判長調查證據之執行方法或細節
      之指揮事項，為審判長訴訟指揮權行使範圍（最高法院97
      年台上字第2537號刑事判決意旨參照）。
    經查，本件原審於98年10月7 日審判期日，將證人戴鸝萱
      傳喚到法院，但安排至祕密證人室，再利用視訊方式踐行
      交互詰問( 見原審98易953 卷第55至60、68頁) ，依據卷
      附原審98年10月7 日審判筆錄之記載，證人戴鸝萱到院於
      該審判期日所為之陳述，經認定有必要與被告隔離方式為
      之，安排至祕密證人室，再利用視訊方式踐行交互詰問，
      由被告充分詰問，有該審判筆錄載明可稽（見原審卷第55
      至60頁、第74頁），其後審判長並依法提示詰問筆錄併告
      以陳述要旨（見同上卷第60至61頁）後，始完成詰問程序
      。其踐行之訴訟程序於法無違，復已保障被告對質詰問權
      ，原判決採納為被告論罪之基礎，要與證據法則無違。又
      查，該祕密證人室之「視訊法庭」應視為原審「審判法庭
      」之延伸，檢察官、被告對證人戴鸝萱透過視訊設備行主
      詰問、反詰問，證人戴鸝萱透過視訊設備所呈現之聲音及
      影像，與當庭行詰問無異，被告之反詰問權之行使並未受
      影響。被告上訴意旨對於原審此項以視訊傳輸之決定，有
      何不適當之處，或實施過程中所取得之證據，有何失真情
      形，並未具體指陳，其泛指程序不合法或質疑所取得證據
      欠缺證據能力，容有誤解。故原審對證人戴鸝萱所踐行交
      互詰問，證人戴鸝萱所為之陳述應認有證據能力。
    (2)證人戴鸝萱之警詢筆錄具有證據能力：
    刑事訴訟法第159條之2所謂「具有較可信之特別情況」（
      即學理上所稱之「特信性」），係指被告以外之人於檢察
      事務官、司法警察官或司法警察調查中所為之陳述，與審
      判中不符，而其先前之陳述，從客觀上之環境或條件等情
      況加以觀察，在特別可信為真實之情況下所為，有足以取
      代審判中反對詰問之可信性保證者而言。其先前陳述，相
      較於審判中之陳述，是否具有更可信之特別情況，應依其
      陳述時外部之客觀情況，綜合比較判斷之，倘採用先前不
      一致陳述為判決基礎時，並應敘明其理由。且此「特信性
      」屬傳聞證據例外取得證據能力之特別要件，與一般供述
      證據必須具備任意性之證據能力要件有別。故被告以外之
      人於檢察事務官、司法警察官或司法警察調查中所為與審
      判中不符之陳述，縱係出於自由意思，然仍必須具備「具
      有較為可信之特別情況」及「證明犯罪事實存否所必要」
      之要件，始能採為證據。不能僅以被告以外之人在檢察事
      務官、司法警察官或司法警察調查中所為與審判中不符之
      陳述係出於其自由意思，即謂具有特別可信之情況，而採
      為犯罪之證據；至所稱之「為證明犯罪事實存否所必要」
      （即學理上所稱之「必要性」），係指該陳述之重要待證
      事實部分，與審判中之陳述有所不符，包括審判中改稱忘
      記、不知道等雖非完全相異，但實質內容已有不符者在內
      ，且該審判外之陳述，必達證明犯罪之待證事實存在或不
      存在所不可或缺之程度，即就具體個案案情及相關卷證判
      斷，為發現實質真實目的，認為除該項審判外之陳述外，
      已無從再就同一供述者取得與其上開審判外陳述相同供述
      內容，倘以其他證據代替，亦無從達到同一目的之情形者
      ，始足當之（最高法院98年台上字第2958號判決意旨參照
      ）。
    本件證人戴鸝萱於警詢之陳述與審判中之陳述，關於其向
      被告購買「愛探險的DORA」盜版卡通光碟2片之價格150元
      、在岡山維仁路菜市場內、被告將盜版光碟放在桌下之陳
      述一致，但關於購買的時間，則稱「不記得了」，關於被
      告駕駛車輛之車號，亦稱「不記得」，且關於與被告之互
      動情形，於警詢之陳述甚為詳盡，但原審審判中未被訊問
      ，致未回答，但其於原審被訊及對於警詢之陳述，則稱「
      （問：你在警局所作筆錄的內容是否實在？）實在」，是
      警詢之陳述與審判中之陳述，具有實質上之不相符，且審
      酌全部卷證，證人戴鸝萱之警詢陳述，具有不可替代性，
      為證明被告犯罪所必要之證據。再者，證人戴鸝萱製作筆
      錄之時間，為日間15時35分，且屬出於自然的發言，並檢
      附自被告處索取之名片、所購買之盜版卡通光碟2 片等情
      狀，足見證人戴鸝萱於警詢時之陳述，不論陳述時之心理
      狀況、是否出於真意所為之陳述、有無違法取供等程序上
      事實，均無疑慮可言，且證人戴鸝萱業已當庭確認警詢筆
      錄記載與其真意相符，是證人戴鸝萱向司法警察所為之陳
      述，顯具有較可信之特別情況，且為證明被告犯罪所必要
      ，應認具有證據能力。
乙、實體方面：
一、訊據被告甲○○固坦承其平日駕駛車牌N7－4352號自用小貨
    車，到嘉義以南各地市場擺設攤位販賣幼教圖書、教學光碟
    及文具等商品，惟矢口否認有何違反著作權法之犯行，辯稱
    ：我沒有販賣附表編號1 至2 所示之盜版光碟予檢舉人云云
    。然查：
  (一)附表編號1 、2 所示「視聽著作」，係附表編號1 、2 所示
    「著作財產權人」享有著作財產權之視聽著作，且扣案如附
    表編號1 、2 所示光碟外觀皆無彩色封面及外殼，亦無合法
    的光碟識別碼及授權公司等標示，明顯係電腦燒錄機所私行
    燒錄而成等情，業經本院於準備程序及審理時提示被告、辯
    護人確認無訛，有本院第二次準備程序筆錄、審判程序筆錄
    （見本院卷第72至79頁、第114 至124 頁）可憑，並有該2
    片光碟外觀照片在卷可稽（見原審98易953 卷第8 頁），復
    有財團法人台灣著作權保護基金會鑑識人員藍仁駿出具之鑑
    識報告可佐（見警卷第13頁），是被告明知附表編號1 、2
    所示之光碟均係侵害他人著作財產權之重製物。
  (二)次查，證人即檢舉人戴鸝萱於偵查中及原審審理時具結證稱
    ：被告大約於97年8 月23日，駕駛車號N7－4352之車輛來岡
    山鎮○○路傳統市場擺攤，我以150 元代價向被告購買附表
    編號1 至2 所示之影音光碟2 片，當時被告是從擺攤的桌子
    下面拿出1 箱盜版光碟來讓我挑，那1 箱光碟的封面都是用
    原子筆寫的，有彩色封面的光碟都是擺在攤位的桌面上，我
    當天除了買上開光碟外，還有買文具及書籍等語（見偵卷第
    11頁、原審98易953 卷第56至60頁），並曾於97年8 月24
    日檢舉時提供上開購買之光碟2 片及被告之名片1 張供員警
    扣案在卷。雖被告執97年8 月23日當天其在高雄市左營區莒
    光市場擺攤，未在岡山擺攤等詞，並提供其行事曆為佐，據
    以否認戴鸝萱上揭證述之真實性。惟查，被告稱其97年8 月
    23日當天係在高雄市左營區莒光市場而未在岡山市場擺攤等
    語，固核與其提出之記事本記載：「97年8 月23日，莒光」
    等語相符（見原審98易953 卷第73頁），而足以採信。然審
    酌證人戴鸝萱提出扣案之名片1 張確係被告交付給客人的名
    片，又被告平日確實係駕駛車號N7－4352牌廂型貨車到嘉義
    以南各地市場擺攤販賣幼教圖書、教學光碟及文具等商品，
    及被告於證人所指販賣日之前一天即97年8 月22日在岡山市
    場擺攤等情，業據被告供承在卷（見警卷第4 頁、偵卷第11
    頁、原審98易953 卷第68頁），復有上揭記事本影本在卷足
    參（見原審98易953 卷第73頁），均與證人所指情節大致相
    符，足認其上揭證述應為真實，自堪認被告係於97年8 月22
    日某時，在岡山鎮○○路傳統市場擺攤販賣幼教圖書、教學
    光碟及文具等商品，且在攤位桌下擺放一箱數量不詳之盜版
    光碟供不特定顧客選購，適有證人戴鸝萱前往選購後，以15
    0 元向被告購買如附表編號1 、2 所示之盜版光碟無訛。至
    於辯護意旨辯稱：證人戴鸝萱於97年8 月24日至警察局製作
    筆錄，其向警察陳述係同年月23日上午在岡山鎮○○路傳統
    市場向被告購買「愛探險的DORA」影片光碟等語，證人向警
    陳述時理應記憶清晰，不可能記憶錯誤，是戴鸝萱之證述是
    否可採非無可議云云。但查，司法警察有值班後輪休之制度
    ，於輪休後甫當班即須調整日期，而勤務繁重或不經意時，
    一日調整2 次日期即有可能，證人戴鸝萱於警詢時順著警員
    所指之日期，稱前一日即23日向被告購買上開卡通影片光碟
    ，非無可能，準此尚難以一日之誤，即全然否定證人戴鸝萱
    證詞之可信，是辯護意旨洵非有理。
  (三)再者，被告平日係駕駛自用小貨車，前往嘉義以南各地市場
    擺設攤位，販賣幼教圖書、教學光碟及文具等商品之事實，
    已如前述，復依其記事本之記載，顯示被告於97年8 月22日
    起至同年月30日止，陸續在岡山、莒光、林園、三和、中央
    、旗山、崑山等市場擺攤一情，已經被告於警詢時供認明確
    ，並有被告平日用以記錄擺攤地點、支用租金等費用之記事
    本（影本）在卷可稽（見原審98易953 卷第73頁），再參酌
    被告於97年8 月22日在岡山市場擺攤，即在攤位桌子下面擺
    放一箱數量不詳之盜版光碟供證人戴鸝萱及其他不特定客人
    選購，佐以員警於同年月30日在其住處扣得附表編號3 至41
    所示之盜版光碟等各節，足認被告確於97年8 月22日上午在
    高雄縣岡山鎮○○路傳統市場賣出2 片「愛探險的DORA 」
    給證人戴鸝萱1 次。
  (四)又查，被告自承不認識證人戴鸝萱（見偵卷第11頁），惟證
    人戴鸝萱於警詢時，即稱「我有向該攤販業者索取名片，並
    詢問是否都在此處（高雄縣岡山市場內攤位）販售而已，該
    張姓攤販業者表示，他販售的範圍為嘉義以南的各大市場，
    不一定都在該處販售，若有需要可撥打行動電話0000000000
    聯繫」、「該張姓攤販業者據我所知，都駕駛車號N7－4352
    在嘉義以南各大市場販售，並有跟客戶告知，若需要其他影
    片，可先用電話聯繫我，我再從家裡準備好，於下次擺攤時
    帶至現場，另外還有，若詢問張姓攤販業者要任何片，他都
    回答家裡有，下次帶來」等語（見警卷第8 至9 頁），核與
    被告於警詢時所稱「（問你於各市場販售幼教圖書、文具之
    際，是否會附送名片予客戶？）不一定，除非有需要，才會
    給客戶，讓客人需要商品時可以訂購」等語相符（見警卷第
    5 頁），足見被告交付客人名片是為供客人以電話訂購商品
    無訛。又佐以司法警察依據證人戴鸝萱警詢所述，果在被告
    住處查獲附表編號3 至41盜版卡通影片光碟，此有搜索筆錄
    、扣押筆錄、扣押物品目錄表、扣押物品收據、仿品採證照
    片8 幀可證（見警卷第22至27頁），足見證人戴鸝萱之證詞
    可信度極高。
  (五)被告雖否認扣案光碟上文字非伊所書寫，並辯稱係購買時就
    有云云。惟查，依附表編號1 至41之盜版卡通影片光碟封面
    ，有關卡通片名均係手寫而成，又觀察扣案42片（含證人戴
    鸝萱提出之附表編號1 至2 之「愛探險的DORA」）光碟片名
    通書寫筆跡之字形及書寫方式，以肉眼觀察均出自同一之手
    ，此有光碟封面照片可查（見原審98易953 卷第8 至28頁）
    。況查，本案經審判長於審理時諭知被告當庭書寫「湯瑪仕
    小火車探險篇、冒險篇」1 次、及「愛探險」、「探險篇」
    、「冒險篇」各10次，有其當庭書寫之文字2 紙附卷（見本
    院卷第125 、126 頁），經以肉眼觀察扣案之「愛探險的DO
    RA」第十集(1)、(2)光碟2 片，其上面「湯瑪仕小火車探險篇
    、冒險篇」之文字中之「探」、「險」2 字，與被告上揭當
    庭所寫的「湯瑪仕小火車探險篇、冒險篇」之「探」、「險
    」2 字運筆方式明顯相近，而被告當庭另行書寫之「愛探險
    」、「探險篇」、「冒險篇」中之「探」、「險」2 字，其
    運筆方式亦與上開扣案光碟上之「探」、「險」2 字相近。
    。顯見扣案卡通光碟（含證人戴鸝萱所提出之光碟）來源同
    一，是以被告否認附表編號1 、2 之「愛探險的DORA」卡通
    光碟影片，其上文字非其所書寫，亦並非證人戴鸝萱向其購
    買云云，即非可採。被告之辯護人於本院審理時請求將被告
    當庭書寫之上開筆跡送鑑定，惟因上開筆跡經肉眼觀察即能
    判斷與上揭扣案光碟上文字相近，有如前述，故被告之辯護
    人請求鑑定筆跡，並無必要，附此敘明。
  (六)從而，本件事證明確，被告散布如附表編號1 、2 盜版光碟
    、意圖散布而持有如附表編號1 、2 盜版卡通光碟犯行洵堪
    認定（至如附表編號3 至41所示光碟部分不另為無罪之諭知
    ，詳如後述），應依法論科。
二、論罪科刑
  (一)按著作權法第3 條第1 項第12款就「散布」定義為：指不問
    有償或無償，將著作之原件或重製物提供公眾交易或流通。
    查被告取得如附表所示之盜版光碟後，藉由每日駕車前往各
    市場擺攤之際，販賣給不特定之客人以牟利，核其所為，係
    犯著作權法第91條之1 第3 項之明知係侵害著作財產權之重
    製光碟而散布罪。其意圖散布而持有侵害著作財產權之重製
    光碟之低度行為，為散布之高度行為所吸收，不另論罪。
  (二)原審以被告犯罪事證明確，予以論罪科刑，固非無見，惟查
    ：原判決認被告就如附表編號3 至41所示光碟部分，亦係犯
    著作權法第91條之1 第3 項之明知係侵害著作財產權之重製
    光碟而散布罪，並將附表編號3 至41所示光碟予以沒收，其
    該部分之認事用法，自有違誤（詳如後述）。檢察官上訴指
    摘原審判決量刑過輕，雖無理由，惟被告就原判決上開違誤
    之處有所指摘，且原審判決有上開可議之處而無可維持，自
    應由本院予以撤銷改判。爰審酌被告為圖小利，販賣盜版光
    碟，侵害他人著作財產權，且犯後猶一再藉詞狡辯否認犯行
    ，態度欠佳，惟念其無犯罪前科，素行良好，此有臺灣高等
    法院被告前案紀錄表1 份在卷可查，及所散布或持有之盜版
    光碟數量僅2 片、散布次數1 次等一切情狀，量處如主文第
    2 項所示之刑，並諭知易科罰金之折算標準。
  (三)沒收部分：
    按修正前著作權法第98條原規定：「犯第91條至第95條之罪
    ，供犯罪所用或因犯罪所得之物，沒收之」，採義務沒收主
    義。惟該法已於87年1 月21日修正公布施行，將第98條予以
    刪除，使之回歸適用刑法第38條之規定。而刑法第38條第1
    項第2 款、第3 款、第3 項前段，對於供犯罪所用或因犯罪
    所得之物，則採職權沒收主義，是否宣告沒收，法院有自由
    裁量之權限。（最高法院96年度台上字第2016號刑事判決意
    旨參照）。查扣案如附表編號1 、2 所示之盜版影音光碟共
    2 片，均係供被告違反著作權法第91條之1 第3 項犯罪所用
    之物，不問是否屬被告所有，爰依著作權法第98條之規定併
    予宣告沒收之。惟扣案如附表編號3 至41所示之盜版影音光
    碟共40片，雖係被告所有，但非係供被告違反著作權法第91
    條之1 第3 項犯罪所用之物（另詳如下列「不另為無罪之諭
    知」部分所述），亦非違禁物，爰不予宣告沒收。
三、不另為無罪之諭知：
  (一)公訴意旨略以：甲○○明知附表編號1 至41所示DVD 影音光
    碟，係附表編號1 至41所示公司享有著作財產權之視聽著作
    ，非經附表所示公司同意或授權，不得擅自重製，竟基於意
    圖銷售而重製，以電腦內建之燒錄機重製如附表編號1 至41
    所示之影音光碟，因認被告另涉有著作權法第91條第3 項之
    罪嫌。又甲○○自97年8 月22日上午10時30分許起，駕駛車
    牌N7－4352號自小貨車，在高雄縣岡山鎮○○路附近市場等
    處擺攤，以每片新臺幣150 元不等之價格，多次販賣上開盜
    版光碟予不特定之人。經警於97年8 月30日下午1 時10分許
    ，持臺灣高雄地方法院法官核發之搜索票，在高雄市前鎮區
    ○○○街193 巷36號其住處，搜扣得附表編號3 至41所示盜
    版DVD 影音光碟共40片，因認被告就附表編號3 至41所示影
    音光碟，係涉有著作權法第91條之1 第3 項之罪嫌。
  (二)按犯罪事實應依證據認定之，無證據不得認定犯罪事實；不
    能證明被告犯罪或其行為不罰者應諭知無罪之判決，刑事訴
    訟法第154 條第2 項、第301 條第1 項分別定有明文。
  (三)檢察官認為被告涉有上開著作權法第91條第3 項部分之犯嫌
    ，係被告所販賣或持有如附表所示之光碟均係電腦燒錄機所
    私自燒錄乙節為憑。惟查，被告否認該盜版光碟為其所燒錄
    ，且員警在其住處搜索僅扣得附表編號3 至41所示之盜版光
    碟，而未扣得燒錄光碟所需之電腦、燒錄機或空白光碟片等
    物。此外，復查無其他事證可認該盜版光碟乃為被告所重製
    ，尚難僅憑被告販賣或持有該盜版光碟，遽認被告重製該盜
    版光碟而以著作權法第91條第3 項相繩，本應為無罪諭知，
    然公訴意旨認此部分若成立犯罪與前開論罪科刑之部分，為
    高、低度之吸收或想像競合犯之關係，爰不另為無罪諭知。
  (四)又檢察官認為被告涉有上揭著作權法第91條之1 第3 項部分
    之犯嫌，係以警方在被告住處一樓書桌上查獲附表編號3至4
    、30至41之盜版光碟，在電視機旁查獲附表編號5 至29之盜
    版光碟，倘被告之辯解之詞為可採，衡酌一般人之生活習性
    ，將光碟片擺在電視機旁應是隨時準備藉由電視機等設備觀
    看影片，而被告住處電視機旁既擺放天線寶寶14片（13部）
    、湯瑪仕小火車影片12片，應是隨時準備觀看之影片，但天
    線寶寶、湯瑪仕小火車卻是屬幼教基礎類之卡通動畫影片，
    是針對2 至5 歲之幼童所設計的節目，而被告育有1 女2 男
    ，分別係78年8 月間（查獲當時滿19歲）、80年8 月間（查
    獲當時滿17歲）、88年4 月間（查獲當時滿9 歲）出生，亦
    即年齡最小者於查獲時已滿9 歲，上開湯瑪仕小火車、天線
    寶寶顯係不適合被告之3 子女隨時準備觀看之卡通動畫影片
    。至於擺放在一樓書桌上之卡通影片多啦Ａ夢（2 片）、花
    田少年史（12片），其中花田少年史12片，經檢視其重製時
    間各為94年2 月28日（6 片）、94年3 月8 日（3 片）、94
    年3 月11日（3 片），故被告取得此卡通影片之時間最早是
    94年3 月中旬，而此時被告之3 子女之年齡，不論對最幼者
    、就讀高中課業正繁重之子女，均屬不適宜觀看之卡通影片
    ，足見被告並非為供子女觀看之目的而取得。而被告將天線
    寶寶、湯瑪仕小火車26 片放置在電視機旁，顯非為觀看之
    用途，而是自營業用之廂型車取下攜入屋內，為拿取方便而
    放置為憑。但查，被告否認如附表編號3 至41所示盜版光碟
    係其意圖散布而持有，且該等光碟係在被告住處查獲，尚未
    散布。復按所謂意圖，乃犯罪構成之主觀違法要素，亦屬犯
    罪之成立要件；行為人是否具有販賣之意圖而持有，須以嚴
    格之證據證明之，亦即必須有相當之客觀事實，足以表徵其
    主觀意念之遂行性及確實性，始足當之（最高法院96年台上
    字第1772號判決意旨參照）。經查，如附表編號3 至41所示
    影音光碟均非在被告駕駛之N7－4352號自用小貨車內查獲，
    亦非在被告平時置放販售貨品之鐵架上查獲，且均非放在證
    人戴鸝萱所稱之箱子內，是如附表編號3 至41所示影音光碟
    即難認係被告意圖散布而持有之物。且附表編號3 至41所示
    光碟之建置日期分別為自85年至94年間，此有檢察官檢視光
    碟建置日期之紀錄1 份在卷足稽（見本院卷第80頁），是被
    告取得上開光碟之日期即有可能在94年間，甚至於更早之前
    ，而94年間被告小孩中年齡最小者當時為6 歲，與「天線寶
    寶」、「湯瑪仕小火車」適合觀看之年齡為2 至5 歲尚稱相
    符，檢察官僅以在被告住處扣得之「天線寶寶」、「湯瑪仕
    小火車」係針對2 至5 歲兒童設計的節目，被告年齡最小者
    已滿9 歲，不可能再觀賞天線寶寶、湯瑪仕小火車而認被告
    辯稱係要給伊小孩看等語不足採信，卻忽略該等光碟被告可
    能取得之時間為94年，被告小孩之年齡為6 歲而屬適合觀看
    「天線寶寶」、「湯瑪仕小火車」之年齡，另「多啦Ａ夢」
    、「花田少年史」分別係適合被告小孩觀賞之卡通影片，檢
    察官認為如附表編號3 至41所示影音光碟不論對最幼者、就
    讀高中課業正繁重之子女，均屬不適宜觀看之卡通影片，即
    失之主觀，在並於無其他客觀事實足以表徵被告主觀意念之
    遂行性及確實性之情形下，即謂如附表編號3 至41所示影音
    光碟亦屬被告基於販賣意圖而持有，既與上揭最高法院判決
    意旨不符。此外，復查無其他事證可認被告明知如附表編號
    3 至41所示影音光碟係侵害著作財產權之重製光碟而散布、
    意圖散布而持有，而就此部分亦遽以著作權法第91條之1 第
    3 項相繩，本應為無罪諭知，然公訴意旨認此部分若成立犯
    罪與前開論罪科刑之部分，為想像競合犯或集合犯之關係，
    爰不另為無罪諭知。
據上論斷，應依刑事訴訟法第369條第1項前段、第364條、第299
條第1 項前段，著作權法第91條之1 第3 項、第98條，刑法第11
條、第41條第1 項前段，判決如主文。
本案經檢察官黃惠敏到庭執行職務。
中    華    民    國    99    年     5     月    6    日
                    智慧財產法院第二庭
                          審判長法  官  陳國成
                                法  官  陳忠行
                                法  官  曾啟謀
以上正本證明與原本無異。
檢察官如不服本判決應於收受本判決後10日內向本院提出上訴書
狀，其未敘述上訴理由者，並得於提起上訴後10日內向本院補提
理由書狀（均須按他造當事人之人數附繕本）「切勿逕送上級法
院」。
被告不得上訴。
中    華    民    國    99    年     5     月    6    日
                                書記官  王月伶
附錄：本案論罪科刑法條全文
著作權法第91條之1
擅自以移轉所有權之方法散布著作原件或其重製物而侵害他人之
著作財產權者，處三年以下有期徒刑、拘役，或科或併科新臺幣
五十萬元以下罰金。
明知係侵害著作財產權之重製物而散布或意圖散布而公開陳列或
持有者，處三年以下有期徒刑，得併科新臺幣七萬元以上七十五
萬元以下罰金。
犯前項之罪，其重製物為光碟者，處六月以上三年以下有期徒刑
，得併科新臺幣二十萬元以上二百萬元以下罰金。但違反第八十
七條第四款規定輸入之光碟，不在此限。
犯前二項之罪，經供出其物品來源，因而破獲者，得減輕其刑。
附表
┌──┬────────────┬─────────────┬──────┐
│編號│視聽著作片名            │著作財產權人              │盜版光碟數量│
├──┼────────────┼─────────────┼──────┤
│1   │愛探險的DORA第十集（1 ）│葳肯文化事業有限公司      │    1片     │
├──┼────────────┼─────────────┼──────┤
│2   │愛探險的DORA第十集（2 ）│同上                      │    1片     │
├──┼────────────┼─────────────┼──────┤
│3   │多啦A夢-風之使者1       │嘉業國際股份有限公司      │    1片     │
├──┼────────────┼─────────────┼──────┤
│4   │多啦A夢-風之使者2       │同上                      │    1片     │
├──┼────────────┼─────────────┼──────┤
│5   │天線寶寶-天線寶寶來了   │得利影視股份有限公司      │    1片     │
├──┼────────────┼─────────────┼──────┤
│6   │天線寶寶-躲貓貓         │同上                      │    1片     │
├──┼────────────┼─────────────┼──────┤
│7   │天線寶寶-看一看         │同上                      │    1片     │
├──┼────────────┼─────────────┼──────┤
│8   │天線寶寶-動一動         │同上                      │    1片     │
├──┼────────────┼─────────────┼──────┤
│9   │天線寶寶-下雪了         │同上                      │    2片     │
├──┼────────────┼─────────────┼──────┤
│10  │天線寶寶-忙碌的一天     │同上                      │    1片     │
├──┼────────────┼─────────────┼──────┤
│11  │天線寶寶-來和寶寶跳舞   │同上                      │    1片     │
├──┼────────────┼─────────────┼──────┤
│12  │天線寶寶-歡樂頌         │同上                      │    1片     │
├──┼────────────┼─────────────┼──────┤
│13  │天線寶寶-聖誕快樂       │同上                      │    1片     │
├──┼────────────┼─────────────┼──────┤
│14  │天線寶寶-再一次         │同上                      │    1片     │
├──┼────────────┼─────────────┼──────┤
│15  │天線寶寶-最喜愛的東西   │同上                      │    1片     │
├──┼────────────┼─────────────┼──────┤
│16  │天線寶寶-喔喔，亂七八糟 │同上                      │    1片     │
├──┼────────────┼─────────────┼──────┤
│17  │天線寶寶-頑皮的努努     │同上                      │    1片     │
├──┼────────────┼─────────────┼──────┤
│18  │湯瑪仕小火車友誼篇      │方聯科技股份有限公司      │    1片     │
├──┼────────────┼─────────────┼──────┤
│19  │湯瑪仕小火車探險篇      │同上                      │    1片     │
├──┼────────────┼─────────────┼──────┤
│20  │湯瑪仕小火車英雄篇      │同上                      │    1片     │
├──┼────────────┼─────────────┼──────┤
│21  │湯瑪仕小火車勇士篇      │同上                      │    1片     │
├──┼────────────┼─────────────┼──────┤
│22  │湯瑪仕小火車歡欣篇      │同上                      │    1片     │
├──┼────────────┼─────────────┼──────┤
│23  │湯瑪仕小火車生活篇      │同上                      │    1片     │
├──┼────────────┼─────────────┼──────┤
│24  │湯瑪仕小火車勇氣篇      │同上                      │    1片     │
├──┼────────────┼─────────────┼──────┤
│25  │湯瑪仕小火車服務篇      │同上                      │    1片     │
├──┼────────────┼─────────────┼──────┤
│26  │湯瑪仕小火車誠信篇      │同上                      │    1片     │
├──┼────────────┼─────────────┼──────┤
│27  │湯瑪仕小火車冒險篇      │同上                      │    1片     │
├──┼────────────┼─────────────┼──────┤
│28  │湯瑪仕小火車快樂篇      │同上                      │    1片     │
├──┼────────────┼─────────────┼──────┤
│29  │湯瑪仕小火車驚喜篇      │同上                      │    1片     │
├──┼────────────┼─────────────┼──────┤
│30  │花田少年史1             │齊威國際多媒體股份有限公司│    1片     │
├──┼────────────┼─────────────┼──────┤
│31  │花田少年史2             │同上                      │    1片     │
├──┼────────────┼─────────────┼──────┤
│32  │花田少年史3             │同上                      │    1片     │
├──┼────────────┼─────────────┼──────┤
│33  │花田少年史4             │同上                      │    1片     │
├──┼────────────┼─────────────┼──────┤
│34  │花田少年史5             │同上                      │    1片     │
├──┼────────────┼─────────────┼──────┤
│35  │花田少年史6             │同上                      │    1片     │
├──┼────────────┼─────────────┼──────┤
│36  │花田少年史7             │同上                      │    1片     │
├──┼────────────┼─────────────┼──────┤
│37  │花田少年史8             │同上                      │    1片     │
├──┼────────────┼─────────────┼──────┤
│38  │花田少年史9             │同上                      │    1片     │
├──┼────────────┼─────────────┼──────┤
│39  │花田少年史10            │同上                      │    1片     │
├──┼────────────┼─────────────┼──────┤
│40  │花田少年史11            │同上                      │    1片     │
├──┼────────────┼─────────────┼──────┤
│41  │花田少年史12            │同上                      │    1片     │
└──┴────────────┴─────────────┴──────┘


司法院資訊處製作；財團法人民間司法改革基金會備份。
